【裁判字號】    90,上易,983
【裁判日期】    900709
【裁判案由】    就業服務法
【裁判全文】
臺灣高等法院刑事判決                              九十年度上易字第九八三號
    上  訴  人  臺灣臺北地方法院檢察署檢察官
    被      告  丙○○○○限公司
    代  表  人  乙○○
    被      告  甲○○
右上訴人因被告等違反就業服務法案件，不服臺灣台北地方法院八十九年度易字第一
七○五號，中華民國八十九年十一月三十日第一審判決（起訴案號：臺灣台北地方法
院檢察署八十八年度偵字第一六二九八、二二七八一號）提起上訴，本院判決如左：
    主  文
上訴駁回。
    理  由
一、公訴意旨略以：被告甲○○原係設於台北市○○區○○路一六一號十三樓「丙○
    ○○○限公司」（下稱傑策公司）負責人，明知雇主不得聘僱或留用未經許可或
    許可失效之外國人，竟於民國（下同）八十六年間，以每月固定支領新台幣（下
    同）一萬元、八十七年間每月固定支領二萬元之方式，聘僱未經申請許可之美國
    籍男子 ROBERT SCOTT DUFF（羅道夫）在傑策公司任總裁一職，為公司介紹、引
    見外商來台投資、協助該公司營運之工作，嗣於八十八年五月二十六日十五時許
    ，為警在上址查獲，因認被告甲○○所為係違反就業服務法第五十三條條第一款
    規定，應依同法第五十八條第一項前段規定處罰，被告傑策公司應依同法第五十
    八條第二項處罰。
二、按犯罪事實應依證據認定之，無證據不得推定其犯罪事實。又不能證明被告犯罪
    者，應諭知無罪之判決，刑事訴訟法第一百五十四條、第三百零一條第一項分別
    定有明文。又事實之認定，應憑證據，如未能發現相當證據，或證據不足以證明
    ，自不能以推測或擬制之方法，為裁判基礎（最高法院四十年台上字第八六號判
    例參照）。另按認定犯罪事實，所憑之證據，雖不以直接證據為限，間接證據亦
    包括在內，然無論直接或間接證據，其為訴訟上之證明，須於通常一般之人均不
    致於有所懷疑，而得確信其為真實之程度者，始得據之為有罪之認定，倘其證明
    尚未達到此一程度，而有合理性懷疑之存在時，即無從為有罪之認定，此亦有最
    高法院七十六年台上字第四九八六號判例可資參照。再就業服務法第五十三條第
    一款之所以就聘僱未經許可之外國人為處罰之行為，揆其立法意旨，乃係在於保
    障本國人士擁有相同技術者之就業機會，此觀就業服務法第四十一條，為保障國
    民工作權，聘僱外國人工作，不得妨礙本國人之就業機會、勞動條件、國民經濟
    發展及社會安定之規定自明。
三、本件公訴意旨認被告甲○○及其前經營之傑策公司涉違反就業服務法之罪嫌，無
    非以現行公司法關於有限公司之規定，係採董事制，未擔任董事之股東不得為之
    ，被告公司支付外國人之款項雖以「車馬費」之科目名之，然其既有為公司實質
    引介接洽客戶之工作，上開款項又係公司固定支出，無礙於聘僱代價之認定，並
    以傑策公司薪津表、公司執照、公司變更登記事項卡、名片、護照、代表公司與
    客戶簽署之文件及八十六年度、八十七年度之各類所得扣繳暨免扣繳憑單等件為
    其論據。惟訊據被告甲○○及被告公司代表人乙○○堅決否認有公訴意旨所指之
    違反就業服務法犯行，辯稱略以： ROBERT SCOTT DUFF（下稱羅道夫）是傑策公
    司之最大股東，亦是被告甲○○之夫，從公司創立到現在，都在國外幫忙找客戶
    ，因為他在國外的旅費都是自己掏腰包，直到八十六年公司比較穩定時，才補貼
    其所代墊的車馬費，因為他在國外的旅費非常龐大，公司無法以實報實銷的方式
    給付，只好用部分補貼的方式按月給付，我們發給他的不是薪水，只是補貼他股
    東車馬費；傑策公司在台灣的業務由甲○○全權負責，羅道夫是在國外就他過去
    二、三十年來的朋友，鼓勵他們來台灣投資，幫我介紹客戶，他負責的是海外的
    業務；是公司的最大投資人，他不是公司的聘僱員工，他也沒有領薪水，他出錢
    幫我創業，也算是提供台灣就業機會等語。
四、經查：
（一）本件傑策公司係於八十四年十月底成立，由被告甲○○擔任公司負責人（89年
      12月改由乙○○接任），傑策公司登記資本額為五百萬元，被告甲○○之先生
      羅道夫出資二百二十五萬元，此有傑策公司經濟部公司執照，公司變更登記事
      項卡暨董事、股東名單在卷可憑；是被告羅道夫雖為外國人，惟其投資成立傑
      策公司且為傑策公司之最大股東；次查，傑策公司登記營業項目為：１、國內
      外市場推廣營銷研究顧問業務，２、人力資源管理顧問業務（就業服務法第三
      十六條所定之業務除外），３、企業及財務管理分析之諮詢診斷顧問業務（會
      計師業務除外）（證券投資顧問業務除外），．．．，有傑策公司變更登記事
      項卡在卷可稽，被告甲○○所營之傑策公司業務主要是顧問業務性質；參酌附
      於偵查卷內英國卜氏（Ｂｏｏｔｓ）藥廠之喉錠廣告，其內記載：「英國Ｂｏ
      ｏｔｓ大藥廠台灣代表傑策國際公司總裁－－Ｍｒ. ＲｏｂｅｒｔＤｕｆｆ」
      等語（附於偵查卷第四十二頁），被告辯稱羅道夫負責海外的業務，幫其介紹
      國外客戶來台投資，羅道夫因業務需要先行墊付食宿交通費等情，應可採信。
      按民法上稱僱傭者，謂當事人約定，一方於一定或不定之期限內為他方服勞務
      ，他方給付報酬之契約，是給付之報酬與提供之勞務應有對價性之關係，始足
      當之；本件被告甲○○之夫羅道夫雖為外國人，惟其同時為公司之股東，因擴
      展業務在海外之食宿交通費用自己先行支付，於事後自傑策公司自八十六年起
      以支領每月一萬元，自八十七年起支領每月二萬元車馬費之方式支領，核其性
      質乃取回先行支付之費用，並非給付勞務之對價，與聘僱之法律關係有間，自
      難指被告甲○○有違法聘僱外國人之行為。
（二）次查，證人羅道夫於原審八十九年十一月一日陳稱：「一萬元及二萬元主要是
      部分補貼過去幾年來我在義大利、德國、英國、香港、新加坡、美國、泰國所
      花費的旅費，其中包含機票及食宿費用，在台灣的業務都由我太太全部負責，
      我的角色是第一、用財力贊助我太太在台灣開公司，第二、我在海外有很好的
      商務關係及商業界朋友，我說服那些外商將他們的產品行銷到台灣，替我太太
      介紹生意，我是在國外爭取客戶，並沒有在台灣工作」，「 .... 我極力促成
      外國人來台灣投資，替台灣帶來很多生意及就業機會，我太太在台灣也請了員
      工，提供國人就業的機會， .... 」等語；依公訴人所陳外國人羅道夫之工作
      內容亦為為公司介紹、引見外商來台投資、協助公司營運等行為，與證人所述
      相符，審酌證人羅道夫為傑策公司最大股東，其出錢投資本國公司，且介紹外
      商來台投資，所為可增加國內之就業機會，與就業服務法規範之精神，並不牴
      觸，故其擴展公司業務之行為，其性質應屬參與所投資事業之經營，於形式或
      實質上皆無侵害本國人之就業機會可言，應屬法所不處罰之範圍。
（三）末查，法人於其代表人、代理人、受僱人或其他從業人員，因執行業務違反就
      業服務法之規定時，始須依同法第五十八條第二項規定負責，反之則否，本件
      該時際被告公司代表人甲○○並無違反就業服務法犯行已如前述，亦無從就本
      件被告傑策有限公司依同法第五十八條第二項規定處斷。此外復查無其他積極
      證據，足以證明被告涉犯違反就業服務法犯行，既不能證明被告犯罪，自應諭
      知被告無罪之判決。
五、綜上所述，均不能證明被告等犯罪，原審諭知被告均無罪，則無不合。檢察官上
    訴意旨仍謂被告每月固定支給羅道夫一萬或二萬元，堪認係為公司提供勞務之對
    價，依卷內傑策公司薪津表、各類所得扣繳暨免扣繳憑、公司執照、公司變更登
    記事項卡、名片、護照等資料、羅道夫代表公司做事，其假借車馬費之名支給仍
    無礙於聘僱代價之認定云云，指摘原判決不當，乃就原判決已說明事項再為爭執
    ，難認有理由，其上訴應予駁回。
本案經檢察官費玲玲到庭執行職務。
中      華      民      國        九十      年      七    月      九    日
                              台灣高等法院刑事第十三庭
                                  審判長法  官  蔡    燉
                                        法  官  盧  彥  如
                                        法  官  黃  聰  明
右正本證明與原本無異。
不得上訴。
                                        書記官  蕭  麗  珍
中      華      民      國         九十     年      七    月      九    日


司法院資訊處製作；財團法人民間司法改革基金會備份。
